【裁判字號】    99,易,1762
【裁判日期】    991014
【裁判案由】    詐欺
【裁判全文】
臺灣高雄地方法院刑事判決              99年度易字第1762號
公  訴  人  臺灣高雄地方法院檢察署檢察官
被      告  甲○○
上列被告因詐欺案件，經檢察官提起公訴（99年度偵字第6073號
、第6074號），本院判決如下：
    主  文
甲○○幫助犯詐欺取財罪，處有期徒刑月，如易科罰金，以新
臺幣壹仟元折算壹日。
    事  實
一、甲○○明知詐欺集團經常利用他人金融帳戶作為受騙者轉帳
    匯款之帳戶，藉此獲取不法所得，並逃避執法人員之追查，
    其可預見提供自己金融帳戶之提款卡等物給他人使用，可能
    被詐欺集團利用作為詐欺取財之工具，仍基於幫助詐欺取財
    之不確定故意，於民國98年9 月3 日19時許，在高雄市○○
    區○○路與七賢路口便利商店前，將其向台北富邦商業銀行
    股份有限公司嘉義分行（下稱富邦銀行嘉義分行）申請之帳
    號：000000000000號帳戶存摺影本、提款卡及密碼，交予真
    實姓名年籍不詳之成年人，上開帳戶遂為詐欺集團成員所使
    用。嗣該詐欺集團成員即共同基於意圖為自己不法所有之犯
    意聯絡，於98年9 月4 日某時許，先後撥打電話予乙○○及
    其男友丙○○，佯稱：丙○○先前網路購物時，付款方式誤
    設定成分期付款，須操作自動櫃員機取消設定云云，致乙○○、丙○○信以為真而陷於錯誤，乙○○於同日20時32分許
    、20時43分許，利用華南銀行屏東分行自動櫃員機，依該詐
    欺集團成員之指示，匯款新臺幣（下同）29,983元、10,123
    元至甲○○上開帳戶內；丙○○亦於同日21時17分許，利用
    新竹縣竹東鎮○○路○ 段97號二重郵局自動櫃員機，匯款21
    ,234元至甲○○上開帳戶內，均旋遭該詐欺集團成員提領殆
    盡。嗣乙○○、丙○○發覺有異，始知受騙，於報警後循線
    查獲上情。
二、案經屏東縣政府警察局屏東分局、嘉義市政府警察局第一分
    局報請嘉義地方法院檢察署呈請臺灣高等法院檢察署令轉臺
    灣高雄地方法院檢察署檢察官偵查起訴。
    理  由
壹、證據能力部分：
    按被告以外之人於審判外之陳述，雖不符刑事訴訟法第159
    條之1 至第159 條之4 之規定，而經當事人於審判程序同意
    作為證據，法院審酌該言詞陳述或書面陳述作成時之情況，
    認為適當者，亦得為證據；當事人、代理人或辯護人於法院
    調查證據時，知有第159 條第1 項不得為證據之情形，而未
    於言詞辯論終結前聲明異議者，視為有前項之同意，刑事訴
    訟法第159 條之5 定有明文。經查，本判決所引用之各項證
    據資料，其屬於被告以外之人於審判外之陳述者，均據本院
    於調查證據程序逐一提示並告以要旨，檢察官、被告均知該
    等證據為被告以外之人之審判外陳述，已表示對證據能力沒
    有意見（見院一卷第62頁、院二卷第15頁）及未於言詞辯論
    終結前聲明異議，本院審酌上開證據作成時之情況，亦無不
    當取供等情形，認為以之作為本案之證據亦屬適當，依刑事
    訴訟法第159 條之5 規定，應有證據能力。
貳、實體部分：
一、訊據被告甲○○對上揭犯罪事實坦承不諱（見院二卷第14頁
    反面、第16頁反面、第17頁），並經證人即被害人乙○○、
    丙○○於警詢中指述渠等遭詐欺之經過詳確（見警一卷第6
    至10頁），復有華南商業銀行自動櫃員機交易明細單2 紙（
    見警一卷第11頁）、郵政自動櫃員機交易明細單1 紙（見警
    一卷第12頁）、富邦銀行嘉義分行98年9 月21日函及隨函所
    附被告開戶資料、對帳單查詢列印資料（見警一卷第15至18
    頁）、被告之富邦銀行嘉義分行存摺封面及內頁資料1 紙（
    見警二卷第25頁）、屏東縣政府警察局屏東分局民族派出所
    受理刑事案件報案三聯單、新竹縣政府警察局竹東分局二重
    埔派出所受理刑事案件報案三聯單各1 紙在卷可稽（見警一
    卷第13、14頁）。本案事證明確，被告有事實欄所載幫助詐
    欺取財之犯行，堪以認定，應依法論科。
二、按刑法上之幫助犯，係以幫助之意思，對於正犯資以助力，
    而未參與實施犯罪之行為者而言（最高法院49年台上字第77
    號判例意旨參照）。是以，如未參與實施犯罪構成要件之行
    為，且係出於幫助之意思提供助力，即屬幫助犯，而非共同
    正犯。本案被告基於幫助之故意，提供其富邦銀行嘉義分行
    帳戶之提款卡等物給他人，雖使詐欺集團成員得共同基於詐
    欺取財之犯意聯絡，向被害人乙○○、丙○○詐取財物，並
    以被告所提供之上開銀行帳戶供作指定匯款之帳戶，規避檢
    警機關之追緝，以遂行詐欺取財之犯行，然被告提供帳戶供
    人使用之行為，並不等同於向被害人2 人施以欺罔之詐術行
    為，且亦無證據證明被告有參與詐欺取財犯行之構成要件行
    為，衡諸前揭說明，自應論以幫助犯。核被告所為，係犯刑
    法第30條第1 項、第339 條第1 項之幫助詐欺取財罪。被告
    以一提供帳戶之幫助行為，致被害人乙○○、丙○○受騙損
    失財物，係一行為觸犯數罪名，為想像競合犯，應依刑法第
    55條之規定，從一重處斷。被告以幫助故意，實施構成要件
    以外之行為，係幫助犯，衡諸其犯罪情節，爰依刑法第30條
    第2 項規定，減輕其刑。茲審酌被告將其金融帳戶之提款卡
    等物提供他人使用，使詐欺集團藉此方式，輕易於詐欺後取
    得財物，致檢警難以追緝，助長詐欺之犯罪風氣，並因而致
    被害人2 人受騙損失如事實欄所載金錢，行為殊不可取。兼
    衡以被告於本院審理時已知錯認罪坦承犯行之態度，及被告
    犯罪之手段、前科素行、智識程度（大學畢業）、生活狀況
    ，暨檢察官對本案科刑範圍之意見（有期徒刑3 月）等一切
    情狀，量處如主文所示之刑，並諭知如易科罰金之折算標準
    ，以資懲儆。
據上論斷，應依刑事訴訟法第299 條第1 項前段，刑法第30條第
1 項前段、第2 項、第339 條第1 項、第55條、第41條第1 項前
段，刑法施行法第1 條之1 ，判決如主文。
本案經檢察官丁○○到庭執行職務
中    華    民    國    99    年    10    月    14    日
                  刑事第五庭審判長法  官  李昆南
                                  法  官  劉美香
                                  法  官  林永村
以上正本係照原本作成。
如不服本判決應於收受本判決後10日內向本院提出上訴書狀，並
應敘述具體理由，如未敘述上訴理由者，應於上訴期間屆滿後20
日內補提理由書狀於本院（均須按他造當事人之人數附繕本）「
切勿逕送上級法院」。
中    華    民    國    99    年    10    月    14    日
                                  書記官  王珮樺
附錄本案論罪科刑法條
刑法第30條
幫助他人實行犯罪行為者，為幫助犯。雖他人不知幫助之情者，
亦同。
幫助犯之處罰，得按正犯之刑減輕之。
刑法第339 條
意圖為自己或第三人不法之所有，以詐術使人將本人或第三人之
物交付者，處5 年以下有期徒刑、拘役或科或併科1 千元以下罰
金。
以前項方法得財產上不法之利益或使第三人得之者，亦同。
前二項之未遂犯罰之。

司法院資訊處製作；財團法人民間司法改革基金會備份。
